臺灣高等法院民事裁定　　　　　　　　　 96年度抗字第613號
抗　告　人　甲○○
上列抗告人因與相對人張食錄間訴訟救助事件，對於中華民國96
年3月26日臺灣臺北地方法院96年度救字第47號所為裁定提起抗
告，本院裁定如下：
    主      文
抗告駁回。
抗告訴訟費用由抗告人負擔。
    理      由
一、抗告人聲請及抗告意旨略以：抗告人訴請相對人塗銷繼承登
    記事件，因訴訟費用裁定過高，抗告人雖有財產，然該財產
    主要係繼承而來，屬公同共有之不動產，並不能自由處分，
    且相對人為公同共有人之一，抗告人如何得全體共有人之同
    意而將不動產處分；又抗告人曾受原法院強制執行，執行結
    果不足以清償債權，原法院可查閱其內部相關電腦檔案即可
    明瞭，故依抗告人之財務狀況亦無法向銀行借錢取得款項；
    再抗告人94年度之所得雖有新台幣（下同）94萬392元，扣
    掉約3分之1生活費及繳納大筆之土地稅捐，加上抗告人須償
    還鉅額債務；另抗告人雖有投資新象股份有限公司600萬元
    ，惟所持有股數現均無市場價；況原法院另裁定抗告人應繳
    納裁判費114萬2,404元，高於抗告人94年所得94萬392元，
    抗告人目前實無資力繳納該筆訴訟費用，而抗告人亦非顯無
    勝訴之望，原裁定駁回抗告人訴訟救助之聲請，自有未合，
    爰依法提起抗告，求予廢棄原裁定云云。
二、按民事訴訟法第107條第1項規定：「當事人無資力支出訴訟
    費用者，法院應依聲請，以裁定准予訴訟救助。但顯無勝訴
    之望者，不在此限。」，此項請求救助之事由，依同法第
    109 條第2項、第284條之規定，應提出可使法院信其主張為
    真實之一切證據以釋明之。而所謂無資力，係指窘於生活，
    且缺乏經濟信用者而言（最高法院26年滬抗字第34號、43年
    台抗字第152號判例參照）。
三、經查，依原法院調閱稅務電子閘門財產所得調件明細表所示
    ，抗告人於92年所得資料共22筆，給付總額210萬856元，93
    年所得資料共15筆，給付總額為50萬3,605元，94年所得資
    料共26筆，給付總額為94萬392元，其中二筆係利息所得共2
    萬27元，足見抗告人仍有相當數額之存款及所得，另抗告人
    92年至94年財產資料（包括房地及投資均共385筆，財產總
    額7億6693萬3,063元（見原審卷第148、79、11、75、144
    、214頁），已難認抗告人有窘於生活，且缺乏經濟信用者
    。雖抗告人辯稱前開財產主要係繼承而來之公同共有不動產
    ，無法自由處分云云，惟依卷附稅務電子閘門財產所得調件
    明細表顯示，抗告人所有之不動產均係有應有部分之分別共
    有不動產，而非抗告人所言之公同共有關係，既屬抗告人所
    有，其自可為設定處分，並為資金之運用，抗告人所言已乏
    所據。又抗告人提出原法院債權憑證以釋明其所負債務達
    2000萬元之本息，惟該筆債務之債權人於90年11月8日即受
    償654萬4551元（見抗證1），且抗告人於92年至94年既均有
    如上述之所得，抗告人辯以伊係無資力之人，實不足憑信。
    再抗告人主張投資新象股份有限公司600萬元，惟所持有股
    數現均無市場價，並提出該公司91至93年度營利事業所得稅
    結算申報核定通知書、資產負債表為證，惟均不礙抗告人仍
    有上述所得及其他財產之認定。此外，抗告人即無法提出釋
    明足可使法院信其主張為無資力者之證據。從而，原法院裁
    定駁回抗告人訴訟救助之聲請，自無違誤。抗告意旨仍執陳
    詞指摘原裁定不當，為無理由，應予駁回。
四、據上論結，本件抗告為無理由，爰裁定如主文。
中　　華　　民　　國　　96　　年　　5 　　月　　23　　日
                    民事第十四庭
                        審判長法　官    許正順
　　　　　　　　　　　　　　　法　官    張  蘭
　　　　　　　　　　　　　　　法　官    黃麟倫
正本係照原本作成。
本裁定除以適用法規顯有錯誤為理由，並經本院許可外，不得再
抗告。如提起再抗告，應於收受後10日內委任律師為訴訟代理人
向本院提出再抗告狀。並繳納再抗告費新台幣１千元。
中　　華　　民　　國　　96　　年　　5 　　月　　28　　日
　　　　　　　　　　　　　　　書記官    鐘秀娥
